【裁判字號】    90,交上易,172
【裁判日期】    900817
【裁判案由】    過失致死等
【裁判全文】
臺灣高等法院高雄分院刑事判決                    九十年度交上易字第一七二號
    上  訴  人  臺灣屏東地方法院檢察署檢察官
    被      告  乙○○
    選任辯護人  戴國石律師
                蔡吉記
右上訴人因被告過失致死等案件，不服臺灣屏東地方法院九十年度交訴字第四四號，
中華民國九十年五月十五日第一審判決（起訴案號：臺灣屏東地方法院檢察署九十年
度偵字第六七九號）提起上訴，本院判決如左：
    主  文
原判決關於過失致死及定執行刑部分，撤銷。
施褘屏因過失致人於死，處有期徒刑壹年壹月。
其餘上訴駁回。
施褘屏所犯第二項所處有期徒刑壹年壹月，與前項上訴駁回所犯公共危險所處有期徒
刑伍月，應執行有期徒刑壹年肆月。緩刑參年，緩刑期內付保護管束。
    事  實
一、乙○○於民國八十九年十一月十七日晚間九時三十分許，於服用酒類已達不能安
    全駕駛情況下，仍駕駛車號Ｐ五－三一五九號自用小客車，沿未劃標線限速四十
    公里之屏東縣屏東市○○里○○路，由西向東（廣官往大春）方向行駛，原應注
    意汽車除行駛於單行道或指定行駛於左側車道外，在未劃標線之道路，應靠右行
    駛，且依當時客觀情形，並無不能注意情事，竟疏未注意靠右行車，並以時速約
    七、八十公里之速度超速行駛，猶未注意前方來車，適尤鼎元駕駛車號ＸＳＢ－
    七五一號重型機車，搭載乘客張儷齡（原名張淑美）沿同路段由東向西，自大春
    往廣官方向駛來，乃兩車發生對撞，造成尤鼎元、張儷齡二人因人車倒地而皆受
    有頭部外傷併腦挫傷、顱內出血、胸內出血等傷害，嗣經送醫後，尤鼎元於當晚
    十一時許即傷重死亡，張儷齡則延至次日（同月十八日）亦不治死亡，施褘屏於
    案發後在現場向獲報前往處理之屏東縣警察局屏東分局公館派出所警員馮國陽就
    肇事致人死亡犯行自首犯罪，並接受裁判，乙○○經送醫於財團法人屏東基督教
    醫院測得其血液中酒精濃度達每百毫升一．九八毫克，約相當於呼氣中酒精濃度
    ０．九九毫克，顯達不能安全駕駛之程度。
二、案經乙○○自首及尤鼎元之母甲○○、張儷齡之父丙○○訴由臺灣屏東地方法院
    檢察署檢察官偵查起訴。
    理  由
一、訊據被告施褘屏對於前揭犯罪事實，均坦承不諱，並有道路交通事故調查報告表
    及現場照片十三幀等資料在卷可按，堪信為真。被告施褘屏肇事後，因傷送往財
    團法人屏東基督教醫院，經檢驗結果其當時血液內酒精濃度達每百毫升一．九八
    毫克，約相當呼氣中酒精濃度每公升０．九九毫克之譜，有該院九十年二月十四
    日屏基醫字第九００二０三二號函附卷可參。按酒精對人體所生影響，於呼氣
    中酒精濃度達每公升０．二五毫克時，即已因輕微中毒，致有輕度協調功能降低
    ，是依道路交通安全規則第一百十四條第二款規定，汽車駕駛人飲酒後，呼氣中
    所含酒精濃度逾每公升０．二五毫克者，即不得駕車；若進而其濃度達每公升０
    ．五五毫克以上者，其肇事率將十倍於一般正常人，此觀法務部八十八年十月一
    日法檢字第００三六四一號函附研究報告意旨自明。本件被告施褘屏前開測得
    酒精濃度已逾上述標準甚多，顯達不能安全駕駛動力交通工具之程度至明。次按
    ，汽車行駛時，應依速限行車，又汽車除行駛於單行道或指定行駛左側車道外，
    在未劃標線之道路，應靠右行駛，此觀道路交通安全規則第九十三條第一項前段
    、第九十五條規定意旨自明，並為被告施褘屏於前揭事故發生時所應注意者，依
    當時情形復無不能注意情事，竟疏未注意，不僅超速行駛，於行經未劃標線之道
    路，猶疏未靠右行駛，復未注意對向來車，終造成本件車禍，而被害人尤鼎元、
    張儷齡確因本件車禍死亡乙節，亦經屏東地方法院檢察署檢察官督同法醫師相驗
    在案，並製作勘驗筆錄、相驗屍體證明書、驗斷書等附卷為憑，是被告施褘屏前
    揭犯行顯與被害人尤鼎元、張儷齡二人死亡之結果間，有直接因果關係。被告施
    褘屏於原審訊問時，雖以被害人尤鼎元於案發當時亦屬酒後駕車云云圖辯，並於
    書狀中誤引上開財團法人屏東基督教醫院出具對被告施褘屏自己所為酒精濃度測
    試資料為據。惟依檢察官將被害人尤鼎元血液送請法務部調查局檢驗結果，其血
    液中酒精濃度固達０．０九七％（ｗ＼ｖ），有該局八十九年十二月二十八日
    陸(一)字第八九０九四九六一號檢驗通知書在卷可憑，依卷附換算表換算其當時呼
    氣中酒精濃度約為每公升０．四八五毫克，顯亦逾道路交通安全規則第一百十四
    條第二款，吐氣中酒精濃度超過每公升０．二五毫克即不得駕駛之禁止規定。惟
    查，本件事故發生原因係因被告跨越中心線所致，既經偵查中檢察官勘驗現場，
    並製作筆錄在卷，被告施褘屏復自承當時其車速高達七、八十公里，而依卷附調
    查報告表所繪現場圖顯示，案發現場路寬僅五．五米，則依常理判斷，縱一般未
    飲酒之正常機車駕駛人於該條件下，顯亦難有足夠之反應時間及空間以避免結果
    之發生，是被害人尤鼎元酒後駕駛行為就本件事故之發生顯無因果關係，猶無礙
    於被告施褘屏前揭犯行之成立，洵堪認定。本件事證已臻明確，應依法論科。
二、按汽車為刑法第一百八十五條之三規定之動力交通工具，核被告施褘屏所為，係
    犯刑法第一百八十五條之三服用酒類致不能安全駕駛而駕駛動力交通工具罪，及
    同法第二百七十六條第一項之過失致人於死罪。又被告酒後駕車，因而致人受死
    ，依法應負刑事責任，是被告有關普通過失致死部分，依道路交通管理處罰條例
    第八十六條第一項規定，加重其刑至二分之一。被告施褘屏前揭一過失行為，致
    被害人尤鼎元、張儷齡二人死亡之結果，係一行為觸犯數罪名，應依刑法第五十
    五條前段想像競合犯之例從一處斷。被告所犯上述二罪間，犯意各別，犯罪構成
    要件互異，應分論併罰。其於犯過失致死罪後未被有偵查犯罪職務之公務員發覺
    前，向前往處理之員警坦承肇事而接受裁判之事實，有證人即當日至現場處理車
    禍之警員馮國陽於本院到庭結證屬實，本件被告過失致死犯行應符合自首要件，
    依法應減輕其刑。被告所犯過失致死犯罪，刑有加重減輕，應先加後減。
三、原審認被告違反服用酒類致不能安全駕駛交通工具而駕駛動力交通工具罪，罪證
    明確，因而適用刑法第一百八十五條之三、第五十五條、第五十一條第五款，罰
    金罰鍰提高標準條例第一條前段，並審酌被告施褘屏之品性、生活狀況、智識程
    度、犯罪所生之損害、犯罪後態度等一切情狀，就服用酒類致不能安全駕駛交通
    工具而駕駛動力交通工具罪，量處有期徒刑五月，核無不合，檢察官循告訴人請
    求上訴意旨，以量刑過重，指摘原判決不當，為無理由，應予駁回。
四、原審就過失致死罪部份對其論罪科刑，固非無見。惟查，被告酒後駕車，因而致
    人受死，依法應負刑事責任，是被告有關普通過失致死部分，依道路交通管理處
    罰條例第八十六條第一項規定，加重其刑至二分之一，原判決漏未加重，已有未
    合，又本件被告關過失致死部分符合自首要件，已如前述，原判決亦漏未認定，
    併減輕其刑，亦有違誤，檢察官循告訴人請求上訴意旨，以量刑過輕，指摘原判
    決不當，雖無理由，惟原判決此部份既有可議，要屬無可維持，自應由本院將此
    部份及定執行刑部分撤銷改判。爰審酌被告施褘屏之品性、生活狀況、智識程度
    、犯罪所生之損害、犯罪後態度及於本院審理中已與被害人家屬達成和解，賠償
    每未被害人家屬三百四十萬元，有屏東市調解會調解書二紙卷可按，被害人家屬
    於本院中亦表示原諒被告，並當庭請求給被告自新機會等一切情狀，爰就過失致
    死罪部分量處如主文第二項所示之刑，並與上訴駁回部分所處之刑，定其應執行
    之刑。查被告前未曾受有期徒刑以上刑之宣告，有本院被告全國前科表足稽，因
    一時失慮，偶罹刑典，事後已坦承犯行，深具悔意，且已與被害人家屬和解賠償
    被害人家屬，已如前述，經此偵審程序及判刑之宣告後，應知警惕而無再犯之虞
    ，本院因認暫不執行其刑為當，爰併宣告緩刑三年，緩刑期內付保護管束，由專
    人輔導約束，用啟自新。
據上論結，應依刑事訴訟法第三百六十八條、第三百六十九條第一項前段、第三百六
十四條、第二百九十九條第一項前段，道路交通管理處罰條例第八十六條第一項，刑
法第二百七十六條第一項、第五十五條、第六十二條、第五十一條第五款、第七十四
條第一款、第九十三條第一項，罰金罰鍰提高標準條例第一條前段，判決如主文。
本案經檢察官董明正到庭執行職務。
中      華      民      國    九十    年      八      月      十七      日
                              臺灣高等法院高雄分院刑事第八庭
                                  審判長法官  郭雅美
                                        法官  張盛喜
                                        法官  莊飛宗
右正本證明與原本無異。
不得上訴。
                                      書記官  張明賢
中      華      民      國    九十    年      八      月     二十一     日
附錄：本判決論罪科刑法條全文
中華民國刑法第一百八十五條之三
服用毒品、麻醉藥品、酒類或其他相類之物，不能安全駕駛動力交通工具
而駕駛者，處一年以下有期徒刑、拘役或三萬元以下罰金。
刑法二百七十六條第一項
因過失致人於死者，處二年以下有期徒刑、拘役或二千元以下罰金。
                                                                  Ａ


司法院資訊處製作；財團法人民間司法改革基金會備份。
